【裁判字號】    97,訴,723
【裁判日期】    970812
【裁判案由】    搶奪等
【裁判全文】
臺灣臺南地方法院刑事判決               97年度訴字第723號
公  訴  人  臺灣臺南地方法院檢察署檢察官
被      告  丁○○
上列被告因搶奪等案件，經檢察官提起公訴（97年度偵緝字第48
2號、第483號），被告就被訴事實為有罪之陳述，本院合議庭裁
定由受命法官獨任進行簡式審判程序，判決如下：
    主  文
丁○○意圖為自己不法之所有，而搶奪他人之動產，處有期徒刑
壹年；又意圖為自己不法之所有，而搶奪他人之動產，處有期徒
刑壹年。應執行有期徒刑壹年拾月。
    事  實
一、丁○○因身染毒癮缺錢花用，竟意圖為自己不法之所有：(一)
    於民國九十五年三月十七日中午十二時四十分許，頭戴全罩
    式安全帽，騎乘一輛重型機車，在行經臺南市○○街與慶中
    街口時，見丙○○（起訴書誤載為陳慧芬）甫停車未及注意
    之際，竟從其左後方施以不法腕力，公然掠取丙○○抱在胸
    前之皮包一只（內有錢包一只、OKWAP 廠牌及威寶廠牌手機
    各一支、鑰匙一串、身分證、健保卡、機車駕照、學生證、
    郵局提款卡、安泰銀行提款卡各一張、現金新臺幣【下同】
    二百五十元），得手後騎車加速逃逸。嗣丁○○並請不知情
    之乙○○將該支OKWAP 手機持往不知情己○○所開設之二手
    機生活館，以二百元變賣得款花用殆盡；(二)丁○○為掩人耳
    目，復於九十五年五月十七日晚間十八時許，先在臺南縣麻
    豆鎮○○里○○路八三之三號前，以自備之機車鑰匙，竊取
    甲○○停放在該處之HPT-205 號機車一輛及安全帽一頂，得
    手後，隨即頭載該頂安全帽並騎乘該部竊得之機車，於同日
    晚間十八時四十分許，在臺南縣麻豆鎮○○路與民族路口前
    ，趁戊○○甫下車未及注意之際，由後方以不法腕力公然掠
    取戊○○之手提包一只（內有手機一支、提款卡一張、證件
    些許、現金八百元），得手後騎車加速逃逸。嗣警方於翌日
    （十八日）下午在臺南縣麻豆鎮○○里○○○路六一０號前
    尋獲甲○○該輛失竊機車及安全帽，經採集該頂安全帽內皮
    屑送比對結果與丁○○之ＤＮＡ相符，而循線查獲上情。
二、案經臺南市警察局移送暨臺南縣警察局麻豆分局報請臺灣臺
    南地方法院檢察署檢察官偵查起訴。
    理  由
一、本件係經被告丁○○於本院當庭表示認罪，而以簡式審判程
    序加以審理，此有本院九十七年七月二十九日準備程序筆錄
    及同日之審判筆錄各一份附卷足憑，則依據刑事訴訟法第二
    百七十三條之二、同法第一百五十九條第二項之規定，本件
    不適用傳聞法則有關限制證據能力之相關規定，合先敘明。
二、上開事實，業據被告於檢察官偵訊及本院審理時均坦承不諱
    ，核與被害人丙○○、甲○○、戊○○指訴情節及證人己○○、乙○○證述情節均屬相符，並有買賣契約書、己○○所
    提三月份流水帳冊、臺南縣警察局95.07.12南縣警鑑字第09
    52200639號鑑驗書（被害人甲○○失竊之安全帽上皮屑與被
    告之ＤＮＡ相符）、內政部警政署刑事警察局95.07.04刑紋
    字第0950096814號鑑驗書（乙○○受被告之託，前去販售手
    機所留指紋）、被告行搶被害人戊○○時，被街頭監視器所
    攝影像之翻拍照片三紙在卷可資佐證。是被告上開自白與事
    實相符，堪以採信。本案事證已臻明確，被告犯行洵堪認定
    ，自應依法論科。
三、刑法新舊法比較：按行為後法律有變更者，適用行為時之法
    律。但行為後之法律有利於行為人者，適用最有利於行為人
    之法律，刑法第二條第一項定有明文。
  (一)刑法第二條部分：按行為後法律有變更者，適用行為時之法
    律。但行為後之法律有利於行為人者，適用最有利於行為人
    之法律，刑法第二條第一項定有明文。本件被告行為後，刑
    法總則編於九十四年二月二日大幅修正公布後，並於九十五
    年七月一日正式施行，而刑法第二條第一項固修正為：「行
    為後法律有變更者，適用行為時之法律，但行為後之法律有
    利於行為人者，適用最有利於行為人之法律」，此乃為與刑
    法第一條罪刑法定主義相互契合，而貫徹法律禁止溯及既往
    原則，係規範行為後法律變更所生新舊法律比較適用之準據
    法，故刑法第二條第一項雖經修正，但因屬適用法律之準據
    法，本身即無所謂比較新舊法之問題，應一律適用裁判時之
    修正施行後刑法第二條之規定以決定適用之刑罰法律，合先
    說明。且按本次法律變更，比較時應就罪刑有關之共犯、未
    遂犯、想像競合犯、牽連犯、連續犯、結合犯，以及累犯加
    重、自首減輕暨其他法定加減原因（如身分加減）與加減例
    等一切情形，綜其全部罪刑之結果而為比較（最高法院九十
    五年五月二十三日九十五年度第八次刑庭會議決議參照）。
  (二)牽連犯部分：查被告行為後，九十四年一月七日修正公布之
    刑法，自九十五年七月一日施行，修正後之刑法刪除第五十
    五條關於牽連犯之規定。本件被告所犯上開事實欄(二)之竊盜
    罪及搶奪罪間具有牽連犯之關係，依修正前即行為時之規定
    ，應從一重之搶奪罪處斷；依修正後之刑法既已刪除牽連犯
    之規定，則所犯上述各罪應依數罪併罰之規定分論併罰。比
    較新舊法之規定，修正後之規定並非較有利於被告，依刑法
    第二條第一項之規定，應適用行為時之法律，即適用修正前
    刑法第五十五條牽連犯之規定予以處斷。
  (三)定應執行刑部分：修正前刑法第五十一條規定：「數罪併罰
    ，分別宣告其罪之刑，依左列各款定其應執行者：」其中第
    五款規定：「宣告多數有期徒刑者，於各刑中之最長期以上
    ，各刑合併之刑期以下，定其刑期。但不得逾二十年。」；
    修正後刑法第五十一條第五款規定: 「宣告多數有期徒刑者
    ，於各刑中之最長期以上，各刑合併之刑期以下，定其刑期
    。但不得逾三十年」比較結果，修正後刑法並非較有利於行
    為人，依修正後刑法第二條第一項前段之規定，仍應依修正
    前刑法第五十一條第五款，定其應執行之刑。
  (四)刑法施行法第一條之一部分：被告行為後，刑法施行法增訂
    第一條之一業於九十五年六月十四日公布，並於同年七月一
    日施行；該條規定：「中華民國九十四年一月七日刑法修正
    施行後，刑法分則編所定罰金之貨幣單位為新臺幣。九十四
    年一月七日刑法修正時，刑法分則編未修正之條文定有罰金
    者，自九十四年一月七日刑法修正施行後，就其所定數額提
    高為三十倍。但七十二年六月二十六日至九十四年一月七日
    新增或修正之條文，就其所定數額提高為三倍。」考其立法
    理由，係為因應九十四年二月二日修正公布、九十五年七月
    一日施行之刑法施行後，依刑法總則第三十三條第五款規定
    ，罰金貨幣單位已改為新臺幣，故刑法分則編各罪所定罰金
    之貨幣單位，自應配合上開規定修正，使罰金數額趨於一致
    ，避免衍生新舊法比較適用問題，以緩和實務適用法律之衝
    擊，於不變動罰金數額之前提下，而為制定（此前揭條文立
    法意旨可資參照），則適用前揭條文之結果，僅貨幣單位由
    銀元改為新臺幣，其罰金數額實與修正前刑法適用罰金罰鍰
    提高標準條例第一條之結果相同，對於被告而言並無所謂利
    或不利之問題，非屬法律刑罰之變更，無庸就新舊法比較適
    用，而應逕予適用新增訂刑法施行法第一條之一規定。
四、核被告如事實欄(一)所為，係犯刑法第三百二十五條第一項之
    搶奪罪；如事實欄(二)所為，係分別犯刑法第三百二十條第一
    項之竊盜罪、第三百二十五條第一項之搶奪罪。其如事實欄
    (二)所犯竊盜罪及搶奪罪間，具有方法目的之牽連關係，應依
    修正前之刑法第五十五條牽連犯之規定，從一重之搶奪罪處
    斷，檢察官認二罪應數罪併罰，容有誤會，併此敘明。所犯
    上開二搶奪罪間，因二罪已相隔二個月之久，應係各別另行
    起意所犯，應予分論併罰。爰審酌被告四肢健全，具有完全
    謀生能力，不思正當努力工作營生，竟圖不勞而獲，觸犯本
    案竊盜及搶奪犯行，及其犯罪之動機、目的係貪圖不法利益
    ，所使用之手段係明目張膽公然在道路上對行人為之，危害
    社會治安及被害人身心甚鉅，且犯案多次本應量處重刑，惟
    念及其犯後尚能坦承犯行稍見悔意，犯後態度尚稱良好等一
    切情狀，分別量處如主文所示之刑及定其應執行刑，以資懲
    儆。又被告所持以犯案之全罩式安全帽及機車鑰匙均未扣案
    ，被告亦供稱業已丟棄滅失，爰均不為沒收之諭知。另查被
    告犯罪之時間，雖均係在九十六年四月二十四日中華民國九
    十六年罪犯減刑條例施行以前，惟依該條例第五條規定：「
    本條例施行前，經通緝而未於中華民國九十六年十二月三十
    一日以前自動歸案接受偵查、審判或執行者，不得依本條例
    減刑」，而被告係經臺灣臺南地方法院檢察署於九十五年十
    二月四日及九十六年三月三十日併案通緝，且係於九十七年
    四月十二日始經緝獲到案，有該地檢署通緝書、撤銷通緝書
    在卷足憑，自不得依前開條例予以減刑，併此敘明。
據上論斷，應依刑事訴訟法二百七十三條之一第一項、第二百九
十九條第一項前段，刑法第二條第一項前段、第三百二十條第一
項、第三百二十五條第一項、修正前第五十五條、修正前第五十
一條第五款，刑法施行法第一條之一，判決如主文。
本案經檢察官庚○○到庭執行職務。
中    華    民    國    97    年    8     月    12    日
                  刑事第六庭    法  官  張瑛宗
以上正本證明與原本無異
如不服本判決應於收受本判後10日內向本院提出上訴書狀，並應
敘述具體理由。如未敘述上訴理由者，應於上訴期間屆滿後20日
內向本院補提理由書狀（均須按他造當事人之人數附繕本）「切
勿逕送上級法院」。
                                書記官  吳昕韋
中    華    民    國    97    年    8     月    12    日
附錄本案論罪科刑法條文：
中華民國刑法第320條第1項
（普通竊盜罪、竊佔罪）
意圖為自己或第三人不法之所有，而竊取他人之動產者，為竊盜
罪，處5年以下有期徒刑、拘役或5百元以下罰金。
中華民國刑法第325條
（普通搶奪罪）
意圖為自己或第三人不法之所有，而搶奪他人之動產者，處 6 月
以上 5 年以下有期徒刑。


司法院資訊處製作；財團法人民間司法改革基金會備份。
